臺灣高等法院高雄分院民事判決　　　　　 96年度重訴字第7號
原　　　告　丙○○
　　　　　　丁○○
　　　　　　乙○○
　　　　　　甲○○
上列2人共同
法定代理人　戊○○原名：趙珠.
　　　　　　　　　　　住高雄市.
以上3人共同
訴訟代理人　丙○○　　住高雄縣.
被　　　告　己○○　　住高雄市.
　　　　　　　　　　　（另案在臺灣台南監獄執行中）
上列當事人間請求侵權行為損害賠償事件，經本院刑事庭移送前
來（96年度交附民字第16號），本院於民國96年10月9 日言詞辯
論終結，判決如下︰
    主  文
被告應給付丁○○新台幣參拾萬伍仟元、給付丙○○新台幣貳萬
伍仟元、給付甲○○新台幣肆拾萬肆仟壹佰貳拾肆元、給付乙○
○新台幣肆拾肆萬陸仟肆佰柒拾捌元。
原告其餘之訴駁回。
訴訟費用由被告負擔五分之一，餘由原告負擔。
原告假執行之聲請駁回。
    事實及理由
一、原告起訴意旨略以：被告於民國95年8 月4 日晚間騎輕機車
    ，沿高雄市○○區○○路73巷向東行經該巷與南台路口，該
    路口無號誌，應注意支線道車應暫停讓幹道車先行，竟疏未
    注意而貿然通過該路口，而撞及騎重機車由南向北駛至之被
    害人徐熠明，致其受有頭部外傷、顱內出血之傷害，不治死
    亡。被害人為丁○○、丙○○之子，為甲○○（92年6 月12
    日出生，其母親戊○○與被害人已離婚，下同）、乙○○（
    93年5 月31日出生）之父親，被告應依民法第184 條第1 項
    前段及第192 條第1 項規定，賠償丁○○支出之殯葬費新台
    幣（下同）35萬元；依第192 條第2 項規定賠償甲○○、乙
    ○○成年以前，被害人應支付之扶養費依序各為252 萬元、
    270 萬元；依第194 條之規定，賠償丁○○、丙○○精神慰
    撫金各50萬元。爰請求被告給付丁○○85萬元，給付丙○○
    50萬元，給付甲○○252 萬元，給付乙○○270 萬元，並陳
    明願供擔保聲請准為假執行宣告。
二、被告對於駕車過失肇事，致被害人受傷死亡，及由原告丁○
    ○支出殯葬費35萬元之事實，並不爭執，惟辯稱：原告請求
    之撫養費及精神慰撫金均過高，且被害人行經肇事路口未減
    速慢行、未戴安全帽，就本件車禍及損害之發生與有過失，
    原告等人亦已領取強制汽車責任險理賠150 萬元，應自請求
    賠償之金額扣除等語。
三、兩造就被告於前揭時地肇事，致被害人不治死亡之事實，及
    被告就其於上開時地駕車行經無號誌交叉路口，疏未讓幹道
    車先行，為有過失，並不爭執，並有道路交通事故調查報告
    表、現場圖、現場照片附於刑事卷可稽（警卷），惟被告以
    上開情詞置辯。經查：(一)據高雄市政府交通局車輛行車事故
    鑑定委員會鑑定本件車禍肇事原因，依肇事地點為無號誌路
    口，73巷口設有「停」標誌，及兩方車損情況為被害人機車
    車頭損壞等情形，認定被告未依標線指示停車再開，為肇事
    主因，被害人行經無號誌交岔路口未減速慢行，為肇事次因
    ，有該鑑定意見書附於刑事卷為憑（偵查卷25頁），足認被
    害人就本件車禍之發生，亦與有過失；(二)被害人受傷致死原
    因為頭部外傷、顱內出血，而其於事故發生時，並未戴安全
    帽，經相驗屍體證明書及道路交通事故調查報告(二)載明，亦
    足認被害人騎機車未戴安全帽，就損害之擴大，即死亡原因
    亦有過失；(三)被害人送醫時經抽血檢驗，酒精濃度為3.2mg/
    dl（每分公升3.2 毫克，見交通事故調查報告表），並未逾
    道路交通管理處罰條例不得駕駛之限制，即呼氣所含酒精濃
    度每公升0.25毫克或血液中酒精濃度每分公升0.05公克之限
    制，尚難認被害人有酒醉駕車情事。從而，應認被害人就系
    爭事故之發生亦有過失，其與被告之過失程度，各為百分20
    及百分之80。又被告之過失與被害人死亡間有相當因果關係
    ，被告自應負侵權行為損害賠償責任，而依民法第184 條第
    1 項、第192 條、第194 條規定賠償原告所受損害。
四、茲所應審酌者，為原告主張所受損害之金額，是否有據？爰
    分述如下：
  (一)殯葬費部分：丁○○主張支出殯葬費35萬元，受有該金額之
    損害，為被告所不爭執，且其費用尚屬相當，應屬有據。
  (二)扶養費部分：甲○○、乙○○以被害人對其負有法定扶養義
    務，主張成年以前各受有扶養費252 萬元及270 萬元之損害
    ，應由被告依民法第192 條第2 項規定賠償此部分之損害；
    被告則爭執該請求金額過高。本院審酌行政院主計處93年度
    高雄市平均每人每月消費支出達1 萬6786元，換算為每人每
    年20萬1432元（16786 元×12＝201432元），於物價波動後
    ，每人之平均消費支出更應遠逾上開數額，原告主張以每月
    1 萬5 千元計算，尚屬合理。又原告甲○○、乙○○各請求
    賠償成年之前各14年、15年之扶養費損失，惟被害人與戊○
    ○為甲○○、乙○○之父母親，二人應共同負擔扶養費用，
    是甲○○、乙○○所受扶養費損害，應扣除戊○○應分擔部
    分，及依霍夫曼計算式扣除中間利息後，各為97萬3905元（
    計算式為15000×12×10.821172/2＝973905，元以下四捨五
    入，下同）及102萬6847元（計算式為15000×12×11.40940
    7/2＝0000000）。其逾此所主張之損害，為無理由。
  (三)精神慰藉金部分；原告丁○○、丙○○為被害人之父母親，
    突遭此變故，慟失親人，精神確受極大痛若，本院斟酌事故
    發生之情況，及兩造之身分、地位、經濟能力等，認為原告
    丁○○、丙○○請求精神慰撫金各50萬元，尚屬相當。
  (四)從而，丁○○、丙○○、甲○○、乙○○所受損害依序各為
    85萬元、50萬元、97萬3905元及102 萬6847元。
五、次按民法第217 條第1 項規定，損害之發生或擴大，被害人
    與有過失者，法院得減輕賠償金額，或免除之。被害人就本
    件事故之發生及損害之擴大，應負百分之20過失責任，已如
    上述，爰酌減被告對原告之賠償額百分之20。故被告應賠償
    丁○○、丙○○、甲○○、乙○○所受損害之金額依序各為
    68萬元、40萬元、77萬9124元及82萬1478元。又強制汽車責
    任保險法第11條第1 項第2 款規定，因汽車交通事故死亡者
    ，受害人之遺屬得向保險人請求保險給付或向特別補償基金
    請求補償，其第一順位為父母、子女及配偶；第2 項規定，
    同一順位之遺屬有數人時，按人數平均分配保險給付或補償
    。又同法第32條規定，保險人依本法規定所為之保險給付，
    視為被保險人損害賠償金額之一部分；被保險人受賠償請求
    時，得扣除之。原告因被害人車禍死亡，已受領強制汽車責
    任險給付150 萬元，應平均分配保險給付，每人各37萬5000
    元，並自得請求被告賠償之金額扣除，是原告之請求，丁○
    ○於30萬5 千元（計算式為000000－000000＝305000）；丙
    ○○於2萬5千元（計算式為000000－000000＝25000 ）；甲
    ○○於40萬4124元（計算式為000000－000000＝404124）；
    乙○○於44萬6478元（計算式為000000－000000＝446478）
    範圍內，為有理由；逾此所為請求，為無理由，均應予駁回
    。
六、綜上，原告基於侵權行為之損害賠償請求權，請求被告給付
    丁○○30萬5 千元、給付丙○○2 萬5 千元、給付甲○○40
    萬4124元、給付乙○○44萬6478元，洵屬正當，應予准許。
    逾此部分所為之請求，為無理由，應予駁回。又原告勝訴部
    分，未逾法定上訴第三審之150 萬元金額，於本院判決後即
    已確定，無為假執行宣告之必要；其餘假執行之聲請，因訴
    之駁回而失所附麗，併予駁回。
據上論結，本件原告之訴為一部有理由，一部無理由，依民事訴
訟法第79條、第85條第1 項前段，判決如主文。
中　　華　　民　　國　　96　　年　　10　　月　　23　　日
                            民事第一庭
                                審判長法官  黃金石
                                法      官  林健彥
                                法      官  謝肅珍
以上正本證明與原本無異。
被告不得上訴。
原告如對本判決上訴，須於判決送達後20日內向本院提出上訴狀
，其未表明上訴理由者，應於上訴後20日內向本院提出上訴理由
書（均須按他造當事人之人數附繕本）。上訴時應提出委任律師
或具有律師資格之人之委任狀，並依附註條文規定辦理。
中　　華　　民　　國　　96　　年　　10　　月　　23　　日
                                書  記  官  蘇恒仁
附註：
民事訴訟法第466 條之1 ：
對於第二審判決上訴，上訴人應委任律師為訴訟代理人，但上訴
人或其法定代理人具有律師資格者，不在此限。
上訴人之配偶、三親等內之血親、二親等內之姻親，或上訴人為
法人、中央或地方機關時，其所屬專任人員具有律師資格並經法
院認適當者，亦得為第三審訴訟代理人。
第1 項但書及第2 項情形，應於提起上訴或委任時釋明之。
